【裁判字號】    90,交訴,48
【裁判日期】    900928
【裁判案由】    公共危險等
【裁判全文】
臺灣板橋地方法院刑事判決                            九十年度交訴字第四八號
    公  訴  人  臺灣板橋地方法院檢察署檢察官
    被      告  甲○○
    選任辯護人  李進成律師
右列被告因公共危險等案件，經檢察官提起公訴（八十九年度偵字第一九三七二號）
，本院判決如左：
    主  文
甲○○因過失傷害人，處拘役拾日，如易科罰金，以佰元折算壹日；又駕駛動力
交通工具肇事，致人受傷而逃逸，處有期徒刑陸月，如易科罰金，以佰元折算壹日
。
    事  實
一、甲○○於民國八十九年九月十八日八時二十分許，駕駛車牌ＧＹ─六一九七號自
    小客吉普車沿台北縣中和市○○路○段往板橋方向行駛，途經台北縣中和市○○
    路○段三七八號前，在該路外側車道與在內側車道上之丁○○所駕駛ＨＰ─七五
    九九號自小客車併排停車等候紅綠燈號誌之時，本應注意停車向外開啟車門時，
    應注意行人、車輛，且其後方可能有緊隨機慢機車從其車旁通過，不得任意開啟
    車門，以避免妨礙後方來車之通行安全，其能注意，而依當時之情形，又無不能
    注意之情事，竟疏未注意及此，任意開啟駕駛座之車門，適有疏未在遵行車道上
    而爭道行駛之乙○○騎乘車牌ＤＩＣ─六三一號輕型機車，自前開二車輛間之中
    間空隙由後方駛來，行經甲○○所駕駛ＧＹ─六一九七號自小客吉普車左側之際
    ，因煞車不及，機車右把手併同乙○○右手指碰撞到甲○○前開車輛之駕駛座車
    門邊緣，乙○○除因之受有右中指撕裂傷外，復因機車控制不穩，再偏左刮擦到
    停在內側車道上之丁○○所駕駛車牌ＨＰ─七五九九號自小客車右側車門，乙○○因之人車倒地之後，再受有右大腿挫傷血腫之傷害。甲○○肇事後，明知汽車
    駕駛人駕駛汽車肇事致人受傷或死亡，應即採取救護或其他必要之措施，並向警
    察機關報告，不得駛離，詎甲○○於肇事後，經丁○○要求下車處理，竟不置理
    ，既未下車查看乙○○之受傷情形，亦未待警方到場處理，旋於交通號誌轉為綠
    燈之時，即駕駛前開車輛逕自離開現場。嗣分別經丁○○及當時依序停在甲○○
    後方第三輛車輛之駕駛人丙○○報警處理因而查獲。
二、案經被害人乙○○訴由台北縣警察局中和分局移送臺灣板橋地方法院檢察署檢察
    官偵查起訴。
    理  由
一、訊據被告甲○○否認有何過失傷害及駕車逃逸之公共危險犯行，辯稱：係告訴人
    騎乘機車由後方駛來撞到伊小客車之車門，伊未開啟車門，告訴人撞到後向伊道
    歉，而因伊認為與伊無關，且伊急於上班才駛離云云。惟查：
（一）右揭事實業據告訴人乙○○迭於警偵訊及本院審理中指陳明確，乙○○受有如
      事實欄所載之傷害，亦有其於偵查中所提出之中山綜合醫院八十九年九月十八
      日診斷證明書乙紙在卷可稽（附於偵查卷第十七頁）。
（二）又證人丁○○當時駕駛ＨＰ─七五九九號自小客車遇紅燈停在右開地點往板橋
      方向，其係停於內側車道，外側車道則停一部ＧＹ─六一九七號自小客吉普車
      ，與其併排等紅燈，突其聽到碰撞聲音，其下車察看，見及一部ＤＩＣ─六三
      一號輕型機車倒在其所駕車輛右前側門，而其車輛右前門有刮痕，當時其要求
      ＤＩＣ－六三一號輕型機車駕駛及ＧＹ─六一九七號自小客吉普車之駕駛兩人
      留於現場處理，惟ＧＹ─六一九七號之車輛駕駛人甲○○，要其與ＤＩＣ─六
      三一號輕型機車之駕駛乙○○處理，並謂不關他的事，就逕行離開現場，及乙○○在現場時右手指流血，甲○○有看見乙○○右手指流血，但仍逕行離開未
      留於現場處理等情，除據證人丁○○迭於警偵訊及本院調查中證述綦詳外（詳
      偵查卷第七頁反頁、第八頁、第三十一反頁及本院九十年五月二十三日訊問筆
      錄），且丁○○於本院同日訊問中，經本院詢以當時有無談到告訴人之機車為
      何會倒時，並證稱：其下車時，告訴人有說是因為被告開車門等語。益見告訴
      人於本件肇事之初，即已告稱係因被告開啟車門所致無疑。而若非確有此情，
      告訴人就此突發事故，焉能隨即杜撰事實以卸其責？
（三）再證人即當時依序停於被告後方第三部車輛之駕駛者丙○○於警偵訊及本院調
      查中更迭就：當時是停紅燈，該處是二線道，左邊是快車道右邊是慢車道（應
      是中間車道），渠停在慢車道上是第三部車，第一部車是吉普車（即車牌ＧＹ
      ─六一九七號），第二部是計程車，與吉普車併排是一部ＢＭＷ（即車牌ＨＰ
      ─七五九九號）的車，當時有一位小女生騎一輛機車，沿著二車道間行駛，騎
      到第一部吉普車時，渠看到吉普車開門，把門打開就撞到那位小姐了，那位小
      姐就倒下來了往快車道上倒下來，在快車道的ＢＭＷ駕駛下車，渠有聽到ＢＭ
      Ｗ的車主叫吉普車的車主下來，吉普車的車主沒有下車，大聲說不關他的事，
      吉普車的車主態度很惡劣，且吉普車的車主搖搖車門是否不靈活，他大概搖了
      二、三次，又關上了，吉普車的車主完全沒有下車，等綠燈亮的時候吉普車的
      車主就加速開走了。渠下車看，看到小姐的中指有流血，幫她包紮，但因為小
      姐流血很多無法包住，渠要小姐把手舉高，然後渠就把車開到路口，看到路邊
      的警察，渠就跟警察報案，警察要渠去派出所報案，渠逼警察一定要處理，後
      看到警察用無線電聯絡後渠才駛離。且因為渠開中華得利三菱箱型車，駕駛座
      比較高，所以看得很清楚，吉普車跟渠箱型車差不多高度等事實指證歷歷；按
      證人丙○○與告訴人乙○○及被告均素不相識，係偶然目睹本件車禍發生者，
      其當無設詞迴護告訴人或誣陷被告之必要，且其所供各節，除被告開啟車門乙
      事外（此部分係因丁○○與被告平行併排，且專注在等紅綠燈，所以未注意到
      被告有否開車門，此業據證人丁○○陳明無訛，見前引本院訊問筆錄），其餘
      情節容與證人丁○○前揭陳詞互核一致，足見其所證各節堪足採信。
（四）況測謊鑑定，係依一般人在說謊時，會產生遲疑、緊張、恐懼、不安等心理波
      動現象，乃以科學方法，由鑑定人利用測謊儀器，將受測者之上開情緒波動反
      應情形加以紀錄，用以分析判斷受測者之供述是否違反其內心之真意而屬虛偽
      不實。故測謊鑑定，倘鑑定人具備專業之知識技能，復基於保障緘默權而事先
      獲得受測者之同意，所使用之測謊儀器及其測試之問題與方法又具專業可靠性
      時，該測謊結果，如就有利之供述，經鑑定人分析判斷有不實之情緒波動反應
      ，依補強性法則，雖不得作為有罪判決之唯一證據，但非無證據能力，仍得供
      裁判之佐證，其證明力如何，事實審法院有自由判斷之職權；反之，若其有利
      之供述，經鑑定並無任何虛偽供述之情緒波動反應，又無其他合法之積極證據
      足以證明該部分之犯罪事實時，即可印證其真實性，非不得為有利於受測者之
      認定（最高法院八十八年度台上字第二九三六號判決參酌）。本件本院經被告
      及告訴人之同意，函法務部調查局就被告及告訴人進行測謊鑑定，經該局以控
      制問題法及混合問題法實施測謊鑑定結果：「甲○○稱：（一）案發時其未開
      車門撞及乙○○；（二）案發時乙○○撞及其車踏板，上述問題經測試呈情緒
      波動之反應，研判有說謊。二、乙○○稱：（一）案發時其遭甲○○開車門撞
      及；（二）案發時其未撞及甲○○之車踏板，上述問題經測試無情緒波動之反
      應，研判應未說謊。」等，有法務部調查局九十年七月十七日（９０）陸（三
      ）字第九００三五三八三號鑑定通知書在卷可參。此測謊結果核與前揭告訴人
      及證人丁○○、丙○○所述相符，而依諸上開判決意旨，此測謊鑑定報告自得
      佐為被告有罪認定之補強證據。
（五）至被告及辯護人辯護意旨另辯稱：被告所駕駛吉普車，車門側面均無被撞之痕
      跡，車門內面亦無被撞之痕跡，而是車門外面，有遭告訴人機車倒地前之刮傷
      痕跡，故研判乃因告訴人車速太快，因此未能及時閃躲被告所駕駛吉普車車身
      下方突出之腳踏板，或因無法通過兩車之間之後視鏡，緊急剎車而傾倒，因機
      車倒地先刮傷丁○○ＨＰ─七五九九號自小客車右前門烤漆刮傷，並因緊急停
      車而機車迴旋，再將被告吉普車車門外面烤漆刮傷云云。經查被告自小客吉普
      車駕駛座車門邊緣及內側均未有撞擊痕跡，固經本院於九十年九月十日當場勘
      驗屬實，製有勘驗筆錄可參，惟參諸告訴人係行駛於被告與證人丁○○所駕駛
      二車之間，其空間有限，而經本院比對告訴人與被告撞及時之二車相關位置，
      告訴人所稱機車遭被告開啟之車門碰撞後，倒向證人丁○○自小客車時之機車
      把手位置恰在丁○○自小客車之擦撞痕跡起點等情，有本院前引勘驗筆錄及拍
      攝之相片足稽，足見告訴人係行經被告車門旁時遭甫開啟之車門邊緣碰撞無疑
      ，而此碰撞力量應尚輕微，否則於大力碰撞下，衡情，告訴人之機車再左傾碰
      撞丁○○之自小客車，應非僅止於輕微擦撞痕而已，是被告車門與告訴人之機
      車既僅屬輕微碰撞，被告之車門邊緣及內側未有撞擊痕跡，事屬必然，尚難依
      此即遽謂告訴人之指訴不實。復且辯護人九十年六月二十二日聲請調查證據狀
      內係謂：：：研判其（指告訴人）因此未能即時閃躲過被告所駕駛吉普車車身
      突出的腳踏板，緊急煞車而傾倒，因機車倒地前已是側倒而將甲○○之吉普車
      車門（外面）烤漆刮傷，並將丁○○ＨＰ─七五九九號自小客車右前門烤漆刮
      傷云云，然被告於本院九十年九月十日勘驗時，卻供稱：告訴人騎機車從中間
      過來，車子先去碰撞到證人的車輛，再刮到他車門下方云云，足見先後所述顯
      有歧異，益證被告所辯容有不實之處。
（六）綜上各情，告訴人指訴之遭被告開啟之車門撞及而致受傷之事實，洵堪信實，
      被告所辯各節，純係卸責之詞難以採信。
二、按汽車停車，向外開啟車門時，應注意行人、車輛，並讓其先行，此道路交通安
    全規則第一百十二條第一項第十五款定有明文。查本件被告固係於遵行車道上停
    車等待紅燈，但其後方可能有緊隨機慢機車從其車旁通過，不得任意開啟車門，
    此為一般駕駛人所知悉，惟被告疏未注意於此，而依事故發生時之天候係晴天，
    視距良好，此有卷附交通事故調查報告表之記載可據及現場照片二張在卷可憑，
    而依當時情形並無不能注意之情事，詎其竟應注意能注意而疏未注意，未看清後
    方有無來車，即隨意開啟車門，致有同向後方由告訴人乙○○所駕駛之右開輕型
    機車行經該處時，見狀避煞不及而撞及被告所駕駛前開小客車之左側駕駛座車門
    ，使告訴人受有傷害，其有違前開交通安全規則，而於本件車禍具有過失甚明。
    又告訴人乙○○確因本件事故受有傷害，已如前述，則被告之過失犯行與告訴人
    之傷害間，顯有相當因果關係。至告訴人乙○○騎乘輕型機車未在規定車道內行
    駛，卻於二快車道內爭道行駛，有違道路交通管理處罰條例第四十五條第十三款
    規定，於本件車禍固與有過失，惟此仍無卸於被告之過失責任，附此敘明。
    另被告於肇事後，明知告訴人已傷害，卻未留於現場處理，仍逕自離去，則其逃
    逸之情亦彰彰至明。從而，本件事證明確，被告過失傷害及肇事逃逸之犯行，均
    堪認定。
三、核被告所為，係犯刑法第二百八十四條第一項之過失傷害罪，及同法第一百八十
    五條之四肇事逃逸罪。被告所犯二罪，犯意各別，行為互殊，應分論併罰。爰審
    酌被告之過失程度，犯罪所生之危害、告訴人所受之傷勢、事後拒不與告訴人為
    民事和解，及其犯後態度不佳等一切情狀，分別量處如主文所示之刑；又被告行
    為後原刑法第四十一條之規定：「犯最重本刑為三年以下有期徒刑之刑之罪，而
    受六月以下有期徒刑或拘役之宣告，因身體、教育、職業或家庭之關係或其他正
    當事由，執行顯有困難者，得以一元以上三元以下折算一日，易科罰金。」，已
    於九十年一月四日經修正為刑法第四十一條第一項，該規定為：「犯最重本刑為
    五年以下有期徒刑之刑之罪，而受六月以下有期徒刑或拘役之宣告，因身體、教
    育、職業或家庭之關係或其他正當事由，執行顯有困難者，得以一元以上三元以
    下折算一日，易科罰金。但確因不執行所宣告之刑，難收矯正之效，或難以維持
    法秩序者，不在此限。」，並於同年月十日經總統公布施行，經新舊法比較結果
    ，其中過失傷害部分對被告不生影響，肇事逃逸部分則以新法對被告有利，爰均
    依裁判之新法，各諭知易科罰金之折算標準，以示懲儆。
據上論斷，應依刑事訴訟法第二百九十九條第一項前段，刑法第二條第一項前段、第
一百八十五條之四、第二百八十四條第一項、修正後第四十一條第一項，罰金罰鍰提
高標準條例第一條前段、第二條，判決如主文。
本案經檢察官洪清秀到庭執行職務。
中      華      民      國    九十      年      九      月    二十八    日
                                    臺灣板橋地方法院交通法庭
                                        法  官  許仕楓
右正本證明與原本無異。
如不服本判決，應於判決送達後十日內，向本院提出上訴狀。
                                        書記官  周百川
中      華      民      國    九十      年      九      月    二十八    日
附錄本案所犯法條全文
中華民國刑法第二百八十四條
 (過失傷害罪)
因過失傷害人者，處六月以下有期徒刑、拘役或五百元以下罰金，致重傷者，處一年
以下有期徒刑、拘役或五百元以下罰金。
從事業務之人，因業務上之過失傷害人者，處一年以下有期徒刑、拘役或一千元以下
罰金，致重傷者，處三年以下有期徒刑、拘役或二千元以下罰金。
中華民國刑法第一百八十五條之四
駕駛動力交通工具肇事，致人死傷而逃逸者，處六月以上五年以下有期徒刑。


司法院資訊處製作；財團法人民間司法改革基金會備份。
